【裁判字號】    97,訴,793
【裁判日期】    971231
【裁判案由】    毒品危害防制條例
【裁判全文】
臺灣桃園地方法院刑事判決               97年度訴字第793號
公  訴  人  臺灣桃園地方法院檢察署檢察官
被      告  甲○○
選任辯護人  邱清銜律師
上列被告因違反毒品危害防制條例案件，經檢察官提起公訴（96
年度偵字第30813 號），本院判決如下：
    主  文
甲○○販賣第二級毒品，未遂，處有期徒刑貳年。扣案之米黃色
圓形錠玖顆（含亞甲基雙氧甲基安非他命MDMA成分，扣案拾顆，
因檢驗使用壹顆，驗餘含袋重貳點陸壹伍公克）沒收銷燬，未扣
案之Ｚ000000000號行動電話壹支（含SIM 卡壹張）沒
收，如全部或一部不能沒收時，追徵其價額或以其財產抵償之。
    犯罪事實
一、甲○○於民國96年12月29日下午2 時許，以網際網路連結電
    腦，登入「080 聊天室」內，看見丙○○以暱稱「阿輝」刊
    登「誰有丸子」及丙○○持有號碼為0000000000號之行動電
    話之訊息，甲○○遂以其所持有號碼為0000000000號行動電
    話，撥打上開丙○○所持有之行動電話與丙○○聯繫，詢問
    丙○○是否要購買MDMA，並告知MDMA價錢為1 顆新臺幣（下
    同）400 元等語，嗣後間隔約3 分鐘許，甲○○再度撥打上
    開丙○○所持有之行動電話，告知丙○○其現在沒有MDMA
    可供販賣等語，丙○○遂表示沒有MDMA可供販賣就算了等語
    。然甲○○明知MDMA係毒品危害防制條例第2 條第2 項第2
    款所定之第二級毒品，不得非法持有及販賣，竟基於意圖營
    利販賣第二級毒品MDMA之犯意，於同日下午2 時至4 時間某
    時，先透過其友人葉佳和媒介，至桃園縣楊梅火車站向姓名
    年籍不詳之成年人以賒帳方式購入MDMA10顆後，甲○○再於
    同日下午4 時6 分許，再度以其上開所持有之行動電話撥打
    丙○○上開所持有之行動電話，向丙○○表示其已經有MDMA
    可供販賣等語，兩人並約定1 顆MDMA為400 元之價格，在桃
    園縣八德市星林汽車旅館106 號包廂內交易，嗣後，甲○○
    偕同葉佳和至上開星林汽車旅館，惟因丙○○事先通報員警
    而遭當場查獲，始悉上情。並扣得MDMA10顆。
二、案經桃園縣政府警察局八德分局移送臺灣桃園地方法院檢察
    署檢察官偵查起訴。
    理  由
壹、證據能力：
一、證人丙○○、乙○○於偵訊中之具結證詞：
    按被告以外之人於偵查中向檢察官所為陳述，除顯有不可信
    之情況者外，得為證據，同法第159 條之1 第2 項定有明文
    。偵查中對被告以外之人（包括證人、鑑定人、告訴人、被
    害人及共同被告等）所為之偵查筆錄，或被告以外之人向檢
    察官所提之書面陳述，性質上均屬傳聞證據。惟現階段刑事
    訴訟法規定檢察官代表國家偵查犯罪、實施公訴，依法其有
    訊問被告、證人及鑑定人之權，證人、鑑定人且須具結，而
    實務運作時，檢察官偵查中向被告以外之人所取得之陳述，
    原則上均能遵守法律規定，不致違法取供，其可信度極高，
    職是，被告以外之人前於偵查中已具結而為證述，除反對該
    項供述得具有證據能力之一方，已釋明「顯有不可信之情況
    」之理由外，應認該證人於偵查中之陳述具有證據能力，依
    上說明，本件證人丙○○、乙○○於檢察官偵查中所為之具
    結證詞，自有證據能力。
二、次按本案所引用之其餘供述及非供述證據，經本院依法踐行
    調查證據程式，檢察官、辯護人及被告均不爭執其餘各該證
    據之證據能力，且迄本院言詞辯論終結前未就其餘證據之證
    據能力聲明異議，又查無依法應排除其證據能力之情形，是
    後述所引用其餘證據之證據能力均無疑義，依法自有證據能
    力，均得作為本案證據，附此敘明。
貳、認定犯罪事實之證據及理由：
一、訊據被告甲○○固坦承有於上揭時地與丙○○聯繫、向姓名
    年籍不詳之成年男子以賒帳方式購入MDMA10顆，並與丙○○
    約定販賣MDMA一顆為400 元，在桃園縣八德市星林汽車旅館
    106 號包廂內交易等情，惟矢口否認有何販賣第二級毒品
    MDMA之犯行，辯稱：丙○○係受到員警指使而上網誘發被告
    交付第二級毒品之犯意，屬陷害教唆，被告不成立販賣第二
    級毒品之犯行云云。惟查：
  (一)被告於上揭時間，以網際網路連結電腦，登入「080 聊天室
    」內，看見丙○○以暱稱「阿輝」刊登「誰有丸子」及丙○○持有號碼為0000000000號之行動電話之訊息，被告遂以其
    所持有號碼為0000000000號行動電話，撥打上開丙○○所持
    有之行動電話與丙○○聯繫，詢問丙○○是否要購買MDMA，
    並告知MDMA價錢為1 顆新臺幣（下同）400 元等語，嗣後間
    隔約3 分鐘許，被告再度撥打上開丙○○所持有之行動電話
    ，告知丙○○其現在沒有MDMA可供販賣等語，丙○○遂表示
    沒有MDMA可供販賣就算了等語。被告竟於同日下午2 時至4
    時間某時，先透過其友人葉佳和媒介，至桃園縣楊梅火車站
    向姓名年籍不詳之成年人以賒帳方式購入MDMA10顆後，被告
    再於同日下午4 時6 分許，再度以其上開所持有之行動電話
    撥打丙○○上開所持有之行動電話，向丙○○表示其已經有
    MDMA可供販賣等語，兩人並約定1 顆MDMA為400 元之價格，
    在桃園縣八德市星林汽車旅館106 號包廂內交易，嗣後，被
    告偕同葉佳和至上開星林汽車旅館擬進行販賣毒品交易，惟
    因丙○○事先通報員警而遭當場查獲等情，除經證人即佯裝
    買家丙○○、證人即本案查獲員警乙○○迭於偵訊及本院審
    理時具結證述綦詳外，復有扣案米黃色圓形錠拾顆（含亞甲
    基雙氧甲基安非他命MDMA成分，扣案拾顆，因檢驗使用壹顆
    ，驗餘含袋重貳點陸壹伍公克）及行政院衛生署管制藥品管
    理局管檢字第0970001773號鑑定書1 紙可資佐證，另有上揭
    被告及丙○○所持有之行動電話、葉佳和所持有號碼為
    0000000000號行動電話雙向通聯記錄附卷可稽，亦為被告所
    不否認，此情應堪認定。
  (二)按刑事偵查技術上所謂之「釣魚」，係指對於原已犯罪或具
    有犯罪故意之人，以設計引誘之方式，迎合其要求，使其暴
    露犯罪事證，再加以逮捕或偵辦者而言。而所謂「陷害教唆
    」，則係指行為人原不具犯罪之故意，純因司法警察之設計
    教唆，始萌生犯意，進而實施犯罪構成要件之行為者而言。
    前者純屬偵查犯罪技巧之範疇，並未違反憲法對於基本人權
    之保障，且於公共利益之維護有其必要性，故依「釣魚」方
    式所蒐集之證據資料，原則上非無證據能力。而後者因係以
    引誘或教唆犯罪之不正當手段，使原無犯罪故意之人，因而
    萌生犯意實施犯罪行為，再進而蒐集其犯罪之證據加以逮捕
    偵辦；其手段顯然違反憲法對於基本人權之保障，且已逾越
    偵查犯罪之必要程度，對於公共利益之維護並無意義，因此
    所取得之證據資料，應不具有證據能力，此有最高法院96年
    度台上字第6434號判決可供參照。本件丙○○於民國96年12
    月29日下午2 時許，在上揭「080 聊天室」內，主動以暱稱
    「阿輝」刊登「誰有丸子」及行動電話號碼等訊息，使本案
    被告遂以其所持有之行動電話，撥打上開丙○○所持有之行
    動電話與丙○○聯繫，詢問丙○○購買MDMA之相關事宜，嗣
    後間隔約3 分鐘許，被告再度撥打上開丙○○所持有之行動
    電話，告知丙○○其現在沒有MDMA可供販賣等語，丙○○遂
    表示沒有MDMA可供販賣就算了等語等情，雖係丙○○主動在
    網路聊天室刊登買受毒品訊息，致被告萌生販賣第三級毒品
    MDMA之犯意，應認屬「陷害教唆」，惟該次交易業經被告表
    示手頭上未有第三級毒品MDMA現貨，丙○○表示願意放棄購
    買而告終結，而在該次交易終結後，被告卻於同日下午2 時
    至4 時間某時，先透過其友人葉佳和媒介，至桃園縣楊梅火
    車站向姓名年籍不詳之成年人以賒帳方式購入MDMA10顆，再
    於同日下午4 時6 分許，以其上開所持有之行動電話撥打丙○○上開所持有之行動電話，向丙○○表示其已經有MDMA
    可供販賣等語等情，則係被告已具備販賣第二級毒品之犯意
    ，主動向丙○○兜售第二級毒品MDMA，丙○○以設計引誘之
    方式，迎合被告之要求，使被告暴露販賣第二級毒品之犯罪
    事證，再通知員警加以逮捕，應認屬「釣魚」辦案之方式，
    揆諸上開最高法院判決意旨，本件偵查所得之相關證據仍具
    備證據能力無疑，被告所辯顯係卸責之詞，委無足採。
  (三)綜上，本案事證明確，被告犯行洵堪認定，應依法論科。
二、按MDMA屬毒品危害防制條例第2 條第2 項2 款所定之第二級
    毒品。核被告所為，係犯毒品危害防制條例第4 條第6 項、
    第2 項之販賣第二級毒品未遂罪；被告於96年12月29販賣
    MDMA之行為，在交付毒品前即遭警查獲，所為尚屬未遂，均
    係犯同條例第4 條第6 項、第2 項之販賣第二級毒品未遂罪
    ，並依刑法第25條第2 項之規定減輕其刑。被告等持有第二
    級毒品MDMA之行為，應為高度之販賣行為所吸收，均不另論
    罪。又販賣第二級毒品罪之法定刑為「死刑或無期徒刑，得
    併科新臺幣一千萬元以下罰金」，然同為販賣第二級毒品之
    人，其原因動機不一，犯罪情節未必盡同，或有大盤毒梟者
    ，亦有中、小盤之分，甚或僅止於吸毒者友儕間為求互通有
    無之有償轉讓者亦有之，其販賣行為所造成危害社會之程度
    自屬有異，法律科處此類犯罪，所設之法定最低本刑卻同為
    「無期徒刑，得併科新臺幣一千萬元以下罰金」，不可謂不
    重。於此情形，倘依其情狀處以有期徒刑，即足以懲儆，並
    可達防衛社會之目的者，自非不可依客觀之犯行與主觀之惡
    性二者加以考量其情狀，是否有可憫恕之處，適用刑法第59
    條之規定酌量減輕其刑，期使個案裁判之量刑，能斟酌至當
    ，符合比例原則。查被告販賣MDMA之次數僅有1 次，且未交
    付即為警查獲，而販賣之MDMA數量僅10顆，以其情節論，惡
    性尚非重大不赦，若以毒品危害防制條例第4 條第2 項所規
    定之法定本刑而科處最輕7 年以上有徒刑猶嫌過重，實屬情
    輕法重，在客觀上足以引起一般之同情，尚有堪資憫恕之處
    ，本院認依被告販賣第二級毒品海洛因之情狀既尚屬輕微，
    爰就上開犯行依刑法第59條之規定酌量減輕其刑。爰審酌嚴
    重影響社會秩序，法治觀念明顯淡薄，併慮其本身並未有施
    用毒品習慣，且犯後態度尚稱良好及販賣數量尚非鉅大以及
    未轉讓即遭警查獲等一切情狀，量處如主文所示之刑，以示
    懲儆。扣案之米黃色圓形錠玖顆（含亞甲基雙氧甲基安非他
    命MDMA成分，扣案拾顆，因檢驗使用壹顆，驗餘含袋重貳點
    陸壹伍公克），係查獲之毒品，應依毒品危害防制條例第18
    條第1 項前段之規定，沒收銷燬之。另依毒品危害防制條例
    第19條第1 項之規定：犯第4 條至第9 條、第12條、第13條
    或第14條第1 項、第2 項之罪者，其供犯罪所用或因犯罪所
    得之財物，均沒收之，如全部或一部不能沒收時，追徵其價
    額或以其財產抵償之；上開規定所稱「追徵其價額」者，必
    限於所沒收之物為金錢以外之其他財物而無法沒收時，始應
    追徵其價額，使其繳納與原物相當之價額。如所得財物為金
    錢而無法沒收時，應以其財產抵償之，而不發生追徵價額之
    問題，最高法院93年度臺上字第2743號判決意旨參照。據此
    ，未扣案之0000000000號行動電話1 支 (含SIM 卡1 張)，
    係供被告本件販賣第二級毒品犯罪時聯絡使用之物，且屬被
    告所有，業如前述，應依同條例第19條第1 項之規定併予宣
    告沒收。
據上論斷，應依刑事訴訟法第299 條第1 項前段，毒品危害防制
條例第4 條第6 項、第2 項、第18條第1 項前段、第19條第1 項
，刑法第11條、第25條、第59條，刑法施行法第1 條之1 第1 項
、第2 項前段，判決如主文。
本案經檢察官柯博齡到庭執行職務。
中    華    民    國    97    年    12    月    31    日
                  刑事第五庭審判長  法  官  潘政宏
                                    法  官  陳德池
                                    法  官  江春瑩
以上正本證明與原本無異。
如不服本判決應於收受判決後10日內向本院提出上訴書狀，並應
敘述具體理由。其未敘述上訴理由者，應於上訴期間屆滿後20日
內向本院補提理由書 (均須按他造當事人之人數附繕本)「 切勿
逕送上級法院」。
                                   書記官  羅婉榕
中    華    民    國    97    年    12    月    31    日
附錄本件論罪科刑法條全文
毒品危害防制條例第4 條
製造、運輸、販賣第一級毒品者，處死刑或無期徒刑；處無期徒
刑者，得併科新臺幣1 千萬元以下罰金。
製造、運輸、販賣第二級毒品者，處無期徒刑或7 年以上有期徒
刑，得併科新臺幣7 百萬元以下罰金。
製造、運輸、販賣第三級毒品者，處5 年以上有期徒刑，得併科
新臺幣5 百萬元以下罰金。
製造、運輸、販賣第四級毒品者，處3 年以上10年以下有期徒刑
，得併科新臺幣3 百萬元以下罰金。
製造、運輸、販賣專供製造或施用毒品之器具者，處1 年以上7
年以下有期徒刑，得併科新臺幣1 百萬元以下罰金。
前五項之未遂犯罰之。
毒品危害防制條例第4條。


司法院資訊處製作；財團法人民間司法改革基金會備份。
